臺灣彰化地方法院刑事判決　　　　　　　　　　　　九十三年度訴字第一二八二號
　　公　訴　人　臺灣彰化地方法院檢察署檢察官
　　被　　　告　乙○○○
右列被告因違反醫師法案件，經檢察官提起公訴（九十二年度偵字第七二三六號、九
十三年度偵字第二二五三號），於本院準備程序中，被告就被訴事實為有罪之陳述，
經裁定改行簡式審判程序，本院判決如左：
    主  文
乙○○○未取得合法醫師資格，擅自執行醫療業務，處有期徒刑捌月；緩刑貳年。
扣案之診療臺壹部、聽診器壹組、血壓計壹組、醫療夾子拾壹支、膠布拾壹捲、繃帶
捲、棉花壹包、紗布包、手術刀片壹盒、局部麻醉藥劑壹瓶、已裝填藥劑針筒壹
支、藥用酒精貳瓶、裝藥膏白鐵盒盒、已調劑藥包盒貳盒、調劑藥品貳拾瓶、陳玉
蓉藥包壹個、藥包空袋貳個、藥膏空瓶貳拾個、空白求診單壹本、空白掛號單壹本，
均沒收。
    事  實
一、乙○○○明知其並未取得合法醫師資格，竟於其前夫周金樹過世後，自民國九十
    一年九月間某日起，擅自在前夫所開位於彰化縣彰化市○○路一七四號「周金樹
    國醫院」內，為前來就診之病人進行診察、用藥及手術等醫療行為。其於九十一
    年九月間某日，甲○○因右手食指長硬塊並化膿，前往上址看診，乙○○○即以
    手術刀片將甲○○右手食指割開，再將食指內硬塊挖出，並開立西藥予甲○○服
    用；於九十二年五月十九日，陳玉蓉因腳癢四處求診不癒，經由他人介紹而前往
    上址看診，乙○○○問診後即開立藥物予陳玉蓉服用。嗣因甲○○欲申請勞保給
    付需要證明，遂前往上址要求乙○○○開立證明，惟乙○○○未取得醫師執照無
    法開立證明，甲○○深覺遭騙而向彰化縣衛生局檢舉，經該局派員會同警方於九
    十二年九月四日上午前往上址稽查，發現該處確懸掛「周金樹國醫院」招牌，而
    依醫療法第五十九、七十八條裁處乙○○○罰鍰新臺幣一萬五千元；再於九十三
    年二月九日十四時許，經警持搜索票至上址執行搜索，並查扣被告進行醫療所使
    用之診療臺一部、聽診器一組、血壓計一組、醫療夾子十一支、膠布十一捲、繃
    帶三捲、棉花一包、紗布三包、手術刀片一盒、局部麻醉藥劑一瓶、已裝填藥劑
    針筒一支、藥用酒精二瓶、裝藥膏白鐵盒三盒、已調劑藥包盒二盒、調劑藥品二
    十瓶，及其所有供醫療所用之陳玉蓉藥包一個、藥包空袋二個、藥膏空瓶二十個
    、空白求診單一本、空白掛號單一本。
二、案經彰化縣政府移送臺灣彰化地方法院檢察署檢察官偵查起訴。
    理  由
一、按除被告所犯為死刑、無期徒刑、最輕本刑為三年以上有期徒刑之罪或高等法院
    管轄第一審案件者外，於前條第一項程序進行中，被告先就被訴事實為有罪之陳
    述時，審判長得告知被告簡式審判程序之旨，並聽取當事人、代理人、辯護人及
    輔佐人之意見後，裁定進行簡式審判程序；除簡式審判程序及簡易程序案件外，
    第一審應行合議審判，刑事訴訟法第二百七十三條之一第一項、第二百八十四條
    之一分別定有明文。本件被告乙○○○所涉係死刑、無期徒刑、最輕本刑為三年
    以上有期徒刑之罪或高等法院管轄第一審案件以外之罪，並於本院行準備程序時
    就被訴事實為有罪之陳述，本院合議庭依前揭規定，經評議結果，裁定改由受命
    法官獨任行簡式審判程序，先予敘明。
二、右揭事實，業據被告乙○○○於本院審理時供承不諱，且經證人即病患甲○○、
    陳玉蓉及執行搜索員警林俊江於警詢或偵查中指證綦詳，並有彰化縣政府行政處
    分書、彰化縣衛生局檢查醫事業務現場處理記錄表、甲○○右手食指照片、檢舉
    函、甲○○所繪現場圖、員林何醫院函、秀傳紀念醫院函各一件及查獲現場照片
    十張附卷可稽，又被告之夫周金樹早於八十一年四月三十日已死亡（參卷附除戶
    戶籍資料），而彰化縣彰化市○○路一七四號「周金樹國醫院」現僅供被告一人
    居住，該址現仍留有診療臺、聽診器、血壓計、醫療夾子、膠布、繃帶、棉花、
    紗布、手術刀片、局部麻醉藥劑、已裝填藥劑針筒、藥用酒精、裝藥膏白鐵盒、
    已調劑藥包盒、調劑藥品、陳玉蓉藥包、藥包空袋、藥膏空瓶、空白求診單、空
    白掛號單等醫療物品，而上開物品係整潔有序排列架上或置於抽屜內，並清理乾
    淨，且有使用情形，此有卷附現場照片可參，且現場所遺留之陳玉蓉藥包，其開
    藥日期乃為九十二年五月十九日，被告亦供稱係伊所開立之藥包，可見被告確有
    在上址進行醫療業務之行為，此外，復有診療臺一部、聽診器一組、血壓計一組
    、醫療夾子十一支、膠布十一捲、繃帶三捲、棉花一包、紗布三包、手術刀片一
    盒、局部麻醉藥劑一瓶、已裝填藥劑針筒一支、藥用酒精二瓶、裝藥膏白鐵盒三
    盒、已調劑藥包盒二盒、調劑藥品二十瓶、陳玉蓉藥包一個（日期：九十二年五
    月十九日）、藥包空袋二個、藥膏空瓶二十個、空白求診單一本、空白掛號單一
    本等物扣案可資佐證，足徵被告自白與事實相符，堪以採信。本件事證明確，被
    告上開犯行洵堪認定，應依法論科。
三、按醫師法第二十八條所稱醫療業務之行為，係指以治療、矯正或預防人體疾病、
    傷害、殘缺為目的，所為的診察、診斷及治療；或基於診察、診斷結果，以治療
    為目的，所為的處方、用藥、施術或處置等行為的全部或一部，均屬之。查被告
    乙○○○前揭所為之診察、用藥及手術之行為，均屬醫療行為，是核被告所為，
    係犯醫師法第二十八條前段之未取得合法醫師資格擅自執行醫療業務罪。又醫師
    法第二十八條所謂「業務」係指以繼續之意思，反覆實施同種類行為為目的之社
    會活動，當然包含多次行為，被告之實施醫療行為雖有多次，但只執行一個「醫
    療業務」，係屬繼續之一種，應僅構成一罪，無連續犯之適用，併予敘明。爰審
    酌被告擅自執行醫療業務，破壞政府對於專業資格頒授與認定，且造成醫療消費
    大眾隨時受有不正當醫療行為侵害之危險，危害情節非小，惟審酌被告並無犯罪
    前科（參卷附臺灣高等法院被告全國前案紀錄表），素行良好，且已屆七十二歲
    高齡，犯後能坦承犯行、態度尚佳等一切情狀，量處如主文所示之刑，以示懲儆
    。再查被告前未曾受有期徒刑以上刑之宣告，有臺灣高等法院被告全國前案紀錄
    表附卷可稽，其因一時失慮，致犯本罪，且犯後能坦承犯行，知所悔改，本院認
    其經此次科刑教訓後，當知所警惕，應無再犯之虞，因認其所受宣告之刑，以暫
    不執行為適當，併予宣告緩刑二年，以勵自新。末查，被告之夫周金樹早於八十
    一年四月三十日已死亡，而該「周金樹國醫院」現場所查獲之診療臺一部、聽診
    器一組、血壓計一組、醫療夾子十一支、膠布十一捲、繃帶三捲、棉花一包、紗
    布三包、手術刀片一盒、局部麻醉藥劑一瓶、已裝填藥劑針筒一支、藥用酒精二
    瓶、裝藥膏白鐵盒三盒、已調劑藥包盒二盒、調劑藥品二十瓶、藥包空袋二個、
    藥膏空瓶二十個、空白求診單一本、空白掛號單一本等醫療相關物品，均係整潔
    有序排列架上或置於抽屜內，並清理乾淨，且有使用情形，已如前述，且證人即
    病患甲○○亦證述被告有以手術刀片為伊切割傷口，又現場所遺留之陳玉蓉藥包
    ，其開藥日期乃九十二年五月十九日，可見上開物品確均係供被告進行醫療業務
    行為所用，被告辯稱查獲醫療物品均係前夫周金樹所留下，並非供醫療所用之物
    云云，不足採信。是以扣案之診療臺一部、聽診器一組、血壓計一組、醫療夾子
    十一支、膠布十一捲、繃帶三捲、棉花一包、紗布三包、手術刀片一盒、局部麻
    醉藥劑一瓶、已裝填藥劑針筒一支、藥用酒精二瓶、裝藥膏白鐵盒三盒、已調劑
    藥包盒二盒、調劑藥品二十瓶，確係被告擅自執行醫療業務所使用之藥物，均應
    依醫師法第二十八條前段規定宣告沒收；另陳玉蓉藥包一個（日期：九十二年五
    月十九日）、藥包空袋二個、藥膏空瓶二十個、空白求診單一本、空白掛號單一
    本，雖非違反行醫之藥械，但係被告所有之物，業據被告供述在卷，且為本案醫
    療犯罪所用之物，亦如前述，爰依刑法第三十八條第一項第二款併予宣告沒收。
    至扣案標示「黃年」、「辛夷散」、「朱貝、粉光、冬蟲夏草」、「補中益氣湯
    」及「國嘉善胃膜衣錠」之藥物各一罐，被告堅稱係其自行服用之中藥及胃藥，
    且除「國嘉善胃膜衣錠」外，上開藥罐經檢驗結果，確均未有檢出西藥成分（參
    卷附彰化縣衛生局九十二年十二月八日彰衛藥字○九二○○四○四五八號函暨所
    附行政院衛生署藥物食品檢驗局檢驗成績書），堪信被告所述並非無據，自難認
    該等藥罐與本案被告違反醫師法有涉，爰不另為宣告沒收，附此敘明。
據上論斷，應依刑事訴訟法第二百七十三條之一第一項、第二百九十九條第一項前段
，醫師法第二十八條前段，刑法第十一條前段、第七十四條第一款、第三十八條第一
項第二款，判決如主文。
本案經檢察官賴志盛到庭執行職務。
中      華      民      國    九十三    年     十一     月      五      日
                                    臺灣彰化地方法院刑事第二庭
                                        法      官  郭  麗  萍
右正本證明與原本無異。
如不服本判決，應於判決送達後十日內向本院提出上訴狀( 須附繕本 )。
                                        法院書記官  施  嘉  玫
中      華      民      國    九十三    年     十一     月      八      日
醫師法第二十八條
未取得合法醫師資格，擅自執行醫療業務者，處一年以上三年以下有期徒刑，得併科
新台幣三萬元以上十五萬元以下罰金，其所使用之藥械沒收之。但合於左列情形之一
者，不在此限：
一、在中央衛生主管機關認可之醫院，於醫師指導下實習之國內醫學院、校學生或畢
　　業生。
二、在醫療機構於醫師指示下之護士、助產士或其他醫事人員。
三、合於第十一條第一項但書規定者。
四、臨時施行急救者。
犯前項之罪因而致人傷害或死亡者，應依刑法加重其刑至二分之一，並負損害賠償
之責。
